【裁判字號】    98,交聲,171
【裁判日期】    980915
【裁判案由】    違反道路交通管理處罰條例聲明異議
【裁判全文】
臺灣花蓮地方法院交通事件裁定        98年度交聲字第171號
原處分機關  交通部公路總局臺北區監理所花蓮監理站
異  議  人
即受處分人  丙  ○
上列異議人即受處分人因違反道路交通管理處罰條例案件，對於
交通部公路總局臺北區監理所花蓮監理站民國 98年5月21日花監
違字第裁44-P00000000號裁決聲明異議（原舉發案號：花警交字
第 P00000000號舉發違反道路交通管理事件通知單），本院裁定
如下：
    主  文
原處分撤銷。
丙○不罰。
    理  由
一、原處分意旨略以：異議人即受處分人丙○於民國 96年9月21
    日16時25分許，駕駛車牌號碼 LY2-105號重型機車，行經花
    蓮縣花蓮市○○街 250號處，因「駕駛執照吊扣期間駕駛機
    器腳踏車」之違規行為，為花蓮縣警察局花蓮分局中正派出
    所員警掣單舉發。嗣經原處分機關調查結果，仍認異議人確
    有前開違規事實，爰於98年5月21日填製花監違字第裁44-P0
    0000000 號違反道路交通管理事件裁決書，依道路交通管理
    處罰條例第21條第1項第5款、第4項後段及第67條第3項（裁
    決書漏載「第4項後段及第67條第3項」）規定，裁處異議人
    新臺幣（下同）9,600元罰鍰，吊銷駕駛執照，1年內禁止重
    新考領駕駛執照等語。
二、聲明異議意旨略以：花警交字第 P00000000號舉發違反道路
    交通管理事件通知單上之簽名非異議人之字跡，且異議人於
    該舉發通知單上所載之違規時間，係於臺南就學中云云。
三、按法院受理交通事件，準用刑事訴訟法之規定，道路交通管
    理處罰條例第89條前段定有明文，又最高法院76年臺上字第
    4986號判例所揭示：「認定犯罪事實所憑之證據，雖不以直
    接證據為限，間接證據亦包括在內，然而無論直接或間接證
    據，其為訴訟上之證明，須於通常一般之人均不致有所懷疑
    而得確信其為真實之程度者，始得據為有罪之認定」之證據
    法則，於法院審理行為人違反道路交通管理處罰條例案件時
    自當有其適用。易言之，法院於審理行為人違反道路交通管
    理處罰條例案件，為事實之認定時，如就原處分機關所認定
    之行為人違規事實尚乏積極證據，或仍有合理之懷疑，而無
    從確信行為人有該當於道路交通管理處罰條例各該處罰條文
    之構成要件事實時，即應依刑事訴訟法上之「罪疑唯輕原則
    」，作對異議人有利之認定。經查：
    (一)本件遭攔停車輛即車牌號碼 LY2-105號重型機車，為證人
      甲○○所有，此為證人甲○○於警詢證述明確，並有車號
      查詢重型機車車籍資料 1份在卷可稽，此部分事實，應堪
      認定。
    (二)證人甲○○雖曾於警詢時證述，伊有於96年暑假前後，將
      上開車輛借給異議人使用等詞（參見花蓮縣警察局花蓮分
      局 98年5月17日詢問筆錄），惟此部分已遭異議人否認，
      而本院於行調查程序時，依法傳喚證人甲○○出庭作證，
      證人甲○○無正當理由不到庭，此有本院傳票、拘票及司
      法警察執行拘提不到之報告書各 1份在卷可稽，是異議人
      究於96年暑假前後何時向證人甲○○借用上開車輛，即有
      容疑。況上揭證人甲○○於警詢之證述僅能證明異議人有
      於96年暑假前後之某時期向證人甲○○借用上開車輛之事
      實，惟尚不能就此遽斷於本件舉發通知單上所載之違規時
      間，異議人有向甲○○借用而駕駛上開車輛之違規情事。
      再者，證人即本件舉發之員警乙○○於本院調查時證稱：
      「（問：當時攔停情形陳述？）因為距離案發時間已一年
      多我已經忘記了」、「（問：你還記得當時被你攔停的人
      長何樣？）已經忘記了」、「（問：在庭異議人是否為你
      當時攔停之人）我不能確定」、「（問：當時該男生有無
      拿證件給你核對？）當時他說他沒帶證件，他只告訴我們
      身份證字號，我們查了身份證字號得知名字是丙○並與他
      確認。他就說是，他就叫丙○」等語甚詳（參見本院98年
      6 月24日訊問筆錄），亦徵證人乙○○於掣單舉發時，係
      單憑被攔停人口頭告知其年籍資料，而未有提出其他證件
      供作進一步查核，此本存有被攔停人刻意記憶異議人之年
      籍資料而予以謊報之可能。再按，法院核對筆跡，本為調
      查證據方法之一種，除特種書據，如古書、畫或書家摹倣
      各種字體者之筆跡，須選任專門知識技能之鑑定人為精密
      之鑑定外，若通常書據，一經核對筆跡，即能辨別真偽異
      同者，法院本於核對之結果，依其心證而為判斷，雖不選
      任鑑定人實施鑑定程序，亦不得指為違法，此有96年台上
      字第6068號判決意旨資為參照。觀以本件舉發通知單上「
      收受通知聯者簽章」欄內「丙○」之筆跡，與本院於98年
      6月24日訊問時，命異議人當庭書寫其姓名 20遍之筆跡相
      核對，無論筆順、力道勾勒、字體結構及外型等，皆可以
      肉眼判斷出兩者間有明顯差異存在，有該舉發通知單、異
      議人當庭書寫姓名之紙張各 1紙在卷可稽。是原處分機關
      認定異議人之前揭違規事實，即有合理懷疑之處，而難遽
      以認定異議人有為本件違規之行為。
四、綜上所述，本件異議人是否有於前揭時、地，駕駛上開車輛
    之違規事實，仍有合理之懷疑，揆諸首揭規定，自應為有利
    異議人之認定。原處分未予詳查，遽予裁罰，即有未洽，本
    件異議為有理由，原處分應予撤銷，另諭知異議人不罰。
五、據上論斷，應依道路交通案件處理辦法第20條前段，裁定如
    主文。
中    華    民    國    98    年    9     月    15    日
                  交通法庭      法  官  陳月雯
上列正本證明與原本無異。
如對本裁定不服，應於送達後 5日內，向本院提出抗告狀（應抄
附繕本）。
中    華    民    國    98    年    9     月    16    日
                                書記官


司法院資訊處製作；財團法人民間司法改革基金會備份。
